【裁判字號】    94,上易,52
【裁判日期】    950209
【裁判案由】    
【裁判全文】
臺灣高等法院花蓮分院民事判決          94年度上易字第52號
上  訴  人  甲○○
被上 訴 人  乙○○
上列當事人間請求侵權行為損害賠償事件，上訴人對於中華民國
94年9月14日（94年度訴字第170號）第一審判決提起上訴，本院
於95年1月19日言詞辯論終結，判決如下：
    主  文
上訴駁回。
第二審訴訟費用由上訴人負擔。
    事實及理由
一、上訴人聲明：
    （一）原判決廢棄。
    （二）上列廢棄部分，被上訴人在第一審之訴及假執行之聲
          請均駁回。
    （三）第一、二審訴訟費用由被上訴人負擔。
二、被上訴人答辯聲明：
    （一）上訴駁回。
    （二）訴訟費用由上訴人負擔。
三、兩造之攻擊、防禦方法及本院關於攻擊、防禦方法之意見及
    法律上之意見，與第一審判決書所記載者相同，茲引用之。
四、上訴人上訴理由如下：
    （一）損害之發生或擴大，被害人與有過失者，法院得減輕
          損害賠償金額或免除之，民法第217條第1項定有明文
          。本件被上訴人事前預謀，於身上藏放錄音設備，趁
          上訴人與他人閒談之際，以不實之情事誣指上訴人，
          及以言語刺激上訴人，上訴人當場基於義憤，方反唇
          回應，被上訴人所為類似陷害教唆之情境，被上訴人
          與有過失，應援用過失相抵之原則。
    （二）就非財產上損害賠償額之酌定，除應審酌兩造之身份
          地位、侵權行為之歸責程度（係出於被上訴人之挑釁
          ），當事人所受名譽之損害，兩造纏訟經年等情，應
          以2萬元為相當。且有關侮辱案件之賠償，係對受害
          人名譽受侵害而以金錢彌補因此所受之損害，其名譽
          受害之程度當視侮辱之言詞、情狀、人格貶抑程度等
          綜合判斷，為比較其他相類似之侮辱案件，做成侮辱
          案件賠償金額比較一覽表，針對最近北院及板院相類
          似案件判決之酌定賠償額度，其中大多數之侮辱言語
          皆較上訴人所使用言語對被害人名譽傷害性大，但賠
          償金額卻遠低於上訴人所受原審判決5萬元，顯然原
          審對酌定上訴人賠償金額之判決，有失當之處。上訴
          人亦無錢賠償等語。
五、本院查：
   （一）兩造對被上訴人主張之公然侮辱事實不爭執，並經本
         院依職權調閱臺灣花蓮地方法院94年度簡上字第29號
         刑事卷宗，依當時勘驗錄音帶內容（見該案卷，第35
         ─1、36頁），並無被上訴人無故挑釁之事實，有該案
         筆錄附卷可參，況縱2人先有言語衝突，惟被上訴人確
         係故意以言語侮辱他人，於此並無所謂過失相抵原則
         之適用。
   （二）原審已就本件侵權之程度、對被害人所造成人格貶抑
         程度及兩造之身分地位等加以審酌，而酌定精神上損
         害賠償之數額，參以兩造之社會地位、經濟狀況等情
         形，並無過高之情形。且損害賠償額之酌定原即就個
         別狀況核定，本件原審就被上訴人所受之侮辱言詞，
         及依兩造之身分、地位、經濟狀況詳予審酌後，判命
         上訴人賠償5萬元，經核亦甚允洽，上訴人就此部分再
         予爭執，及陳稱並無錢賠償，尚非可取。從而，被上
         訴人本於侵權行為之法律關係，請求上訴人給付如原
         審判決所示之金額為有理由，上訴意旨指摘原判決不
         當，求予廢棄改判，為無理由，應予駁回其上訴。
據上論結，本件上訴為無理由，依民事訴訟法第449條第1項、第
454條、第78條、第85條第1項前段，判決如主文。
中    華    民    國    95    年    2     月    9     日
                        審判長法  官  吳鴻章
                              法  官  林德盛
                              法  官  王紋瑩
以上正本係照原本作成。
本件不得上訴。
                          法院書記官  吳家瑩
中    華    民    國    95    年    2     月    9     日


司法院資訊處製作；財團法人民間司法改革基金會備份。
